臺灣桃園地方法院民事判決　九十三年度訴字第五三五號
　　原　　　告　新竹國際商業銀行股份有限公司
　　法定代理人　丁○○
　　訴訟代理人　甲○○
　　送達代收人　乙○○
　　被　　　告　戊○○
　　　　　　　　丙○○
右當事人間請求塗銷所有權事件，本院於中華民國九十三年七月一日言詞辯論終結，
判決如左：
    主      文
被告戊○○、丙○○就坐落桃園縣楊梅鎮○○段第五九之一地號土地所為之贈與之債
權行為及所有權移轉之物權行為，均應予撤銷。
被告丙○○應將桃園縣楊梅地政事務所就前項不動產於民國九十二年十二月十一日所
為以夫妻贈與為原因之所有權移轉登記予以塗銷。
原告其餘之訴駁回。
訴訟費用由被告負擔。
    事      實
甲、原告方面：
一、聲明：
（一）被告就坐落桃園縣楊梅鎮○○段第五九之一地號土地（下稱系爭土地）於民國
      九十二年十一月四日所為之贈與行為及所有權移轉行為應予撤銷。
（二）被告就系爭土地於九十二年十二月十一日經桃園縣楊梅地政事務所所為之所有
      權移轉登記應予塗銷。
二、陳述：被告戊○○於九十一年三月八日向原告借款新臺幣（下同）三百九十萬元
    ，然於九十二年十月十八日起即未依約繳納本息，其債務已視為全部到期，尚欠
    原告本金三百九十萬元及自九十二年九月十九日起至清償日止，按年息百分之四
    點三二計算之利息，然被告戊○○為使其所有之系爭土地不被原告強制執行，竟
    以贈與方式將系爭土地贈與其妻即被告丙○○，而被告戊○○既於九十二年十月
    十八日起即無能力清償對原告之前開債務，則其所為之上開贈與行為，顯係無償
    且有害債權人即原告之行為，爰依民法第二百四十四條第一項之規定，訴請判決
    如聲明所示。
三、證據：提出金算盤理財型房屋貸款契約書乙份、放款客戶往來明細一紙、土地登
    記謄本乙份（均為影本）。
乙、被告方面：被告二人未於言詞辯論期日到庭，亦未提出書狀作何聲明或陳述。
丙、本院依職權函桃園縣楊梅地政事務所提系爭土地於九十二年十二月十一日申請移
    轉登記之資料及函查被告戊○○之財產資料，有上開地政事務所九十三年五月七
    日楊地登字第○九三○○○四九四八號函附資料、財政部臺灣省北區國稅局新竹
    縣分局九十三年六月十五日北區國稅竹縣二字第○九三一○○九七九三號函附被
    告戊○○財產歸屬資料清單乙份在卷。
    理      由
一、被告二人經合法通知，無正當理由，均未於最後言詞辯論期日到場，核均無民事
    訴訟法第三百八十六條各款所列情形，爰依原告聲請，由其一造辯論而為判決。
二、原告起訴主張，被告戊○○於九十一年三月八日向原告借款三百九十萬元，然於
    九十二年十月十八日起即未依約繳納本息，其債務已視為全部到期，尚欠原告本
    金三百九十萬元及自九十二年九月十九日起至清償日止，按年息百分之四點三二
    計算之利息，然被告戊○○為使其所有之系爭土地不被原告強制執行，竟以贈與
    方式將系爭土地贈與其妻即被告丙○○，而被告戊○○既於九十二年十月十八日
    起即無能力清償對原告之前開債務，則其所為之上開贈與行為，顯係無償且有害
    債權人即原告之行為，爰依民法第二百四十四條第一項之規定，訴請判決如聲明
    所示等語。被告二人則均未於言詞辯論期日到庭，亦均未提出書狀作何聲明或陳
    述。
三、經查，原告所主張之前開事實，業據提出金算盤理財型房屋貸款契約書乙份、放
    款客戶往來明細一紙、土地登記謄本乙份為證，並有桃園縣楊梅地政事務所九十
    三年五月七日楊地登字第○九三○○○四九四八號函附系爭土地所有權移轉登記
    之申請資料在卷可稽；另本院經依職權查詢被告戊○○之財產狀況，其雖有總值
    三百六十二萬二千四百五十四元之房屋一棟、農地三筆、建地三筆，惟其中農地
    部分被告戊○○之應有部分僅各○．○六六六六、○．○六六六六、○．○六六
    六六；建地部分其應有部分亦僅各○．三二八○、○．○三三三三、○．○三三
    三三，有財政部臺灣省北區國稅局新竹縣分局九十三年六月十五日北區國稅竹縣
    二字第○九三一○○九七九三號函附被告戊○○財產歸屬資料清單乙份在卷可按
    ，是被告戊○○之財產顯不足清償對原告之上開債務，足見被告戊○○所為之贈
    與系爭土地行為，確屬有害原告之債權無誤。而被告二人經合法通知，均無正當
    理由，既均未於言詞辯論期日到場爭執，復均未提出書狀作何聲明或陳述，則本
    院依上開調查證據之結果，認原告之主張，堪信為真實。
四、按債務人所為之無償行為，有害及債權者，債權人得聲請法院撤銷之，民法第二
    百四十四條第一項定有明文。而債權人依民法第二百四十四條第一項規定，撤銷
    債務人所為之無償行為者，此債務人之法律行為除有特別規定外，無論為債權行
    為抑為物權行為，均非所問（最高法院四十二年台上字第三二三號判例意旨參照
    ）。本件被告戊○○將系爭土地無償贈與被告丙○○而有害及原告前開債權之事
    實，既經認定，則揆諸上揭法律規定及說明，原告請求撤銷被告二人就系爭土地
    所為之贈與債權行為及所有權移轉物權行為，自屬有據。再按塗銷登記由權利人
    或登記名義人單獨申請之，土地登記規則第二十七條第八款亦有明文。是債權人
    依民法第二百四十四條第一項規定行使撤銷權，訴請塗銷所有權移轉登記，參照
    上開土地登記規則第二十七條第八款規定之法意，應以現登記為所有權人之登記
    名義人為被告，即為已足（最高法院七十四年度台上字第二七一號裁判意旨參照
    ）。本件原告於請求撤銷被告二人間就系爭土地贈與之債權行為及移轉所有權之
    物權行為後，進而請求被告丙○○塗銷系爭土地之所有權移轉登記之部分，固亦
    有據，然就請求被告戊○○應共同塗銷上開登記之部分，揆諸上開說明，則有未
    合。
五、從而，原告依民法第二百四十四條第一項規定，請求將被告戊○○、丙○○就系
    爭土地所為之贈與之債權行為及所有權移轉之物權行為，均應予撤銷及被告丙○
    ○應將桃園縣楊梅地政事務所就系爭土地於九十二年十二月十一日所為以夫妻贈
    與為原因之所有權移轉登記予以塗銷，均為有理由，應予准許。另原告請求被告
    戊○○應共同將桃園縣楊梅地政事務所就系爭土地於九十二年十二月十一日所為
    以夫妻贈與為原因之所有權移轉登記予以塗銷之部分，則無理由，應予駁回。
據上論結，本件原告之訴為一部有理由，一部無理由，依民事訴訟法第三百八十五條
第一項前段、第七十九條、第八十五條第二項，判決如主文。
中　　　華　　　民　　　國　　九十三　　年　　　七　　　月　　 十五　　 日
                                        臺灣桃園地方法院民事第二庭
~B法　　　官　張震武
右為正本係照原本作成
如對本判決上訴須於判決送達後二十日內向本院提出上訴狀併繳納上訴費
中　　　華　　　民　　　國　　九十三　　年　　　七　　　月　　 二十　　 日
~B法院書記官　　惠  莊
